臺灣臺南地方法院民事判決　　　　　　　 96年度訴字第445號
原　　　告　甲○○
被　　　告　丙○○
被　　　告　乙○○
　　　　　　二仁企業社即徐慧如
上當事人間因過失傷害案件，原告提起侵權行為損害賠償刑事附
帶民事訴訟，經本院刑事庭裁定移送（96年度附民字第16號），
經本院於96年7月10日言詞辯論終結，判決如下：
    主    文
被告丙○○應給付原告新台幣壹拾柒萬壹仟捌佰伍拾肆元及自民
國九十六年一月二十七日起至清償日止，按年息百分之五計算之
利息。
原告其餘之訴駁回。
訴訟費用，由被告丙○○負擔百分之十八；餘由原告負擔。
本判決原告勝訴部分於原告以新台幣伍萬捌仟元為原告供擔保後
得假執行，但被告以新台幣壹拾柒萬壹仟捌佰伍拾肆元為原告預
供擔保後，得免為假執行。
原告其於假執行之聲請駁回。
　事實及理由
一、按訴狀繕本送達後，原告固不得將原訴變更或追加他訴，但
    請求之基礎事實同一者，不在此限。民事訴訟法第二百五十
    五條第一項第二款定有明文。本件原告於起訴狀繕本送達後
    ，始具狀追加二仁企業社即徐慧如為被告，有原告之九十六
    年四月三十日聲明狀可稽，乃本於同一侵權行為之事實，揆
    諸上開民事訴訟法第二百五十五條第一項第二款之規定，即
    無不合，應予准許，合先敘明。
二、本件被告丙○○、乙○○、二仁企業社即徐慧如經合法通知
    ，未於最後言詞辯論期日到場，核無民事訴訟法第三百八十
    六條所列各款情形，爰依原告之聲請，由其一造辯論而為判
    決。
三、原告起訴主張：被告丙○○於民國95年5月8日下午2時50 分
    許，駕駛登記於被告乙○○名下所有車牌號碼2S-4612號自
    用小貨車，沿台南市○○路自西向東方向行駛，至該路段
    414號前併排停放，且未注意看清楚後方來車即貿然開啟左
    側車門，致原告騎乘車牌號碼MTG-363號重機車經該處時，
    見狀已閃避不及而撞上小貨車之左前車門，原告因人車倒地
    ，受有右手撕裂傷 (約8公分)，合併指間韌帶斷裂，右肩及
    雙下肢挫傷及右手肘挫傷之傷害，且被告乙○○並於車禍發
    生後之九十六年三月十四日將系爭車輛過戶予二仁企業社即
    徐慧如，是被告三人顯係侵害原告之權利。爰依侵權行為法
    律關係提起本件訴訟，請求被告三人連帶給付下列費用：
  　1醫藥費用6萬7552元 (含自費及建保支出)，其詳細項目如
    下：
    （1）成大附屬醫院部分:6萬5952元。
    （2）成大崑山骨外科診所:1,023元。
    （3）奇美醫院部分:377元。
    （4）光華中醫聯合診所:200元。
   2物品損害8600元。
    （1）MTG-363號機車修理費3,600元。
    （2）眼鏡毀損另購1付5,000元。
   3精神慰撫金90萬元部分：原告係成大研究所碩士班學生，因
   被告丙○○之過失行為，致原告右手撕裂傷，無法操作電腦
    ，又上課無法做筆記，在學習上覺莫大的困難，處處皆賴同
    學的協助，其內心之痛苦可想而知，因請求精神慰撫金90萬
    元。並聲明：（一）被告應連帶給付原告九十七萬六仟一百
    五十二元，及自起訴狀繕本送達翌日起至清償日止，按週年
    利率百分之五計算之利息。（二）原告願供擔保，請准宣告
    假執行。
四、（一）被告丙○○未於最後言詞辯論期日到場，惟據其以前
    到場所為之陳述略以：
　　1被告乙○○及二仁企業社即徐慧如僅係系爭車輛即2S-4612
    自小客車之車主，而與另一被告丙○○並無任何僱傭關係
    存在，是故，請鈞院命原告說明向被告乙○○及二仁企業
    社即徐慧如所請求損害賠償之依據究為何?否則，原告空
    言可向被告乙○○及二仁企業社即徐慧如求償即屬無據。
　 2按因故意或過失，不法侵害他人之權利者，負損害賠償之責
    任。而侵權行為之成立，應具備客觀要件及主觀要件，客觀
    要件之一為須有自己的加害行為即侵權行為之成立須出於自
    己之加害行為，主觀要件則須有故意或過失責任，而過失應
    具備預見其發生之可能，如已盡善良管理人注意義務，仍不
    認識該違法之事實即無過失可言。且縱若本案業經台灣台南
    方法院刑事庭判決在案，然基於獨立審判原則，該判決書亦
    僅供法院參考，應不得據為判決之唯一依據。
   3退步言之，縱被告丙○○應負部份賠償之責，惟按損害賠償
    ，除法律另有規定或契約另有訂定外，應以填補債權人所受
    損害及所失利益為限。就此，民法第二百十六條第一項並定
    有明文; 又按民事訴訟如係由原告主張權利者，應先由原告
    負舉證之責，若原告先不能舉證，以證實自己主張之事實為
    真實，則被告就其抗辯事實即令不能舉證，或其所舉證據尚
    有疵累，亦應駁回原告之請求，最高法院十七年上字第九一
    七號判例可資參照。就本件原告所提之聲明及單據，疑點頗
    多，其不合理之處茲分述如下:
    （1）醫療費用部分：
     按醫療費用得以金錢加以計算，被害人所受之損害係屬具
     體性之損害，故仍應以填補其所支出醫療費用及所受損害
     為原則。故倘由中央健康保險局所支付之醫療費用並非由
     原告實際支出，原告之醫療費用請求權，業已由中央健康
     保險局於給付後依法繼受取得原告之權利亦即取得代位權
     ，據此，原告僅得就其實際所支出之醫療費用向被告為請
     求。
    （2）物品損害部份:
      a機車:
      查物之損害採損害填補原則，該車已否修復，修理費之計
      算是否合理有據，故此金額有特斟酌。更何況系爭車輛之
      所有權人是否即為原告所有，原告並未證明。縱若原告所
      請求之金額為真正，就此金額，亦應按行政院所頒布之固
      定資產耐用年數表予以折舊。
      b眼鏡:
      查物之損害採損害填補原則，該眼鏡是否已達於無法修復
      之狀態，而其所稱受損之眼鏡原價格為何?其所更換之新
      眼鏡價格是否合理有據，故此金額有待斟酌。縱若原告所
      請求之金額為真正，就此金額，亦應按行政院所頒布之固
      定資產耐用年數表予以折舊等語資為抗辯。並聲明：（一
      ）原告之訴駁回。（二）如受不利判決，願供擔保請准免
      假執行。
   （二）被告乙○○、二仁企業社即徐慧如未於言詞辯論期日
         到場，亦未提出書狀作何聲明或陳述。
五、兩造不爭執之事項：
    一、被告丙○○95年5月8日下午2時50分許，駕駛登記於被
        告乙○○所有車牌號碼2S-4612號自用小貨車，沿台南
        市○○路自西向東方向行駛，至該路段414號前併排停
        放，且未注意看清左後方來車即貿然開啟左側車門，致
        原告騎乘車牌號碼MTG-363號重機車經該處時，見狀已
        閃避不及而撞上小貨車之左前車門，原告因人車倒地，
        受右肩及雙下肢挫傷右手肘挫傷右手第4、5指間
        撕裂傷，併指間軔帶斷裂等傷害。
   二、被告丙○○並因業務過失傷害罪，經台灣台南地方法院
       檢察署檢察官提起公訴，並經本院刑事庭以95年度交簡
       易字第1973號刑事判處「拘役五十日，如易科罰金以三
       百元折算一日」，嗣經告訴人即原告上訴，並經本院刑
       事庭以95年度交簡上字第176號駁回上訴而告確定。
   三、系爭車輛於車禍發生當時原登記為被告乙○○所有，
       於民國96年3月14日時乃移轉登記予被告二仁企業社即
       徐慧如。
   四、以上事實，有原告提出之汽車車籍查詢資料、國立成功
       大學醫學院附設醫院（以下簡稱成大醫院）出院病歷摘
       要、記錄單影本（本院卷43頁、89至104頁）附卷可稽，
       並有個人基本資料查詢結果及車號查詢汽車車籍各一份
       （本院卷28、29頁）可參，又據本院函查成大醫院及崑
       山骨外科診所，有成大醫院96年6月5日成附醫字第09600
       07647號函及其附件、崑山骨外科病歷摘要及函覆報告各
       一份在卷足資佐憑，且據本院依職權調取上開刑事案卷
       證，核閱無訛，復為兩造所不爭，應堪信為真實。
六、本件原告本於侵權行為法律關係起訴請求被告連帶賠償九十
    七萬六千一百五十二元及遲延利息，惟為被告丙○○所否認
    ，並以前揭情詞置辯，則本件之爭點在於：
    （一）原告是否得向被告三人請求損害賠償？
    （二）原告得請求損害賠償之項目及金額為何？
    茲就上開爭點，分述本院得心證理由如下：
    （一）原告是否得向被告三人請求損害賠償？
    1按汽車停車向外開啟車門時，應注意行人、車輛，並讓其
    先行，道路交通安全規則第112條第3項定有明文。被告丙○
    ○駕車自應注意上述道路交通安全規定，且依當時之天候、
    路況，又無不能注意之情事，竟疏未注意，貿然開啟車門，
    以致原告受有前述傷害，被告丙○○自有過失，且其過失與
    原告之受傷結果間，顯有相當因果關係，參諸被告丙○○被
    訴業務過失傷害刑事案件經偵審結果，亦同此認定，被告丙
    ○○辯稱伊已盡善良管理人注意義務，仍不認識該違法之事
    實，並無過失可言云云，即無足採。
   2次查，系爭車輛於車禍發生之九十五年五月八日之車主係被
   告乙○○，嗣於九十六年三月六日移轉登認為被告二仁企業
   社即徐慧如所有，有汽車車籍查詢資料及車號查詢汽車車籍
   各一份為證，已如上述，依原告提出被告丙○○之名片（本
   院卷，54頁）觀之，其上固有「二仁皮飾開發，總經理丙○
   ○」等字樣，惟「二仁皮飾開發」究與二仁企業社即徐慧如
   是否為同一人，則無法得知，且亦無法依該名片即認定被告
   二仁企業社即徐慧如與被告丙○○有僱傭關係，而責令被告
   二仁企業社即徐慧如應依民法第一百八十八條之規定負連帶
   賠賠償責任。又查，本件被告乙○○僅係車禍發生時系爭車
   輛之車主，與被告二仁企業社即徐慧如於本件車禍發生時均
   未在現場，原告既無法舉證其二人有何故意或過失，自難要
   求其與被告丙○○就本件損害之發生，負連帶賠償責任。原
   告徒以「因為車禍以後在96年3月14日乙○○把車子過戶給二
   仁企業社及因為車禍發生時乙○○是車主」為由即主張：「
   ．．．乙○○及二仁企業社均有侵權行為」云云，於法無據
   ，自無可採。
  （二）原告得請求損害賠償之項目及金額為何？
   1按因故意或過失，不法侵害他人之權利者，負損害賠償責任
   。又不法侵害他人之身體或健康者，對於被害人因此喪失或
    減少勞動能力或增加生活上之需要時，應負損害賠償責任。
    再不法侵害他人之身體、健康、名譽或自由者，被害人雖非
    財產上之損害，亦得請求賠償相當之金額，民法第一百八十
    四條第一項前段、第一百九十三條第一項、第一百九十五條
    第一項分別定有明文。被告丙○○就本件應負侵權行為責任
    ，既如前述，則原告請求被告丙○○賠償其所受之損害，即
    有理由。
   2茲就原告請求被告丙○○給付之項目及金額是否有當，分別
    審核如下：
    (1)醫藥費用6萬7552元：
　  按「保險對象因發生保險事故，而對第三人有損害賠償請求
    權者，本保險之保險人於提供保險給付後，得依下列規定，
    代位行使損害賠償請求權：一、汽車交通事故：向強制汽車
    責任保險保險人請求。．．．」，全民健康保險法第82條第
    1項第1款定有明文。此係關於保險代位之規定，且此規定係
    屬保險法第130條、第135條準用同法第103條關於健康、傷
    害保險無保險代位規定之特別法，則於有參加全民健康保險
    之被保險人因汽車交通事故，經中央健康保險局支付醫療費
    用者，自應優先適用本條。而所謂之保險代位，其性質並非
    係一種代位權，而係法定的請求權移轉，故如有保險代位之
    情形，受害人自因其該部分之損害賠償請求權已移轉給中央
    健康保險局，而不得再向加害人請求。原告主張其因被告不
    法傷害送醫治療，經本院函查成大醫院及成大崑山骨外科診
    所，經成大醫院以該院96年6月5日成附醫醫事字第09600076
    47函覆：原告醫療費用自付額為20,777元 (醫療費用共
    72,663元，其中51,886元為健保給付，20,777元為自付額)
    ，復經崑山骨外科函以原告醫療費用自付額500元，健保給
    付1,401元，有上揭二函附卷可稽，並有原告提出之成大醫
    院收據十一張及成大崑山骨外科診所收據四張（本院卷52至
    72 頁、75頁）足憑，另原告於車禍後曾至奇美醫院及光華
    中醫聯合診所就診，共分別支出醫療費用377元及200元（均
    為自行分擔額），有收據四紙（本院卷73、74頁）為證，故
    上開健保已給付之51,886元（成大醫院部分）及健保給付
    1,401元（成大崑山骨外科診所部分）自不得向被告丙○○
    請求，被告丙○○該部分之抗辯，尚非無據，應可採憑。是
    以本件原告向被告丙○○請求醫療費用二萬一千八百五十四
    元（計算式：20,777+500+377+200=21,854元）部分，應予
    准許。
  （2）物品損害8,600元。
    MTG-363號機車修理費3,600元及眼鏡毀損另購1付5,000元：
    原告主張此部分之損害，固據其提出收據二紙為證，惟按刑
    事附帶民事訴訟，限於被告被訴之犯罪事實侵害個人私權，
    致生損害者，始得提起之。查本件刑事案件係認定被告業務
    過失傷害，論以刑法第284條第2項之業務過失傷害罪，原告
    以本件附帶民事訴訟請求被告賠償機車修理費3,600元及眼
    鏡毀損另購1付5,000元，顯非因起訴之犯罪事實所發生之損
    害，自不得以附帶民事訴訟請求賠償。是以原告此部分之請
    求，自非法之所許，委無可採。
   3精神慰撫金90萬元部分：
    本件原告因被告過失傷害非行，致其受有右肩及雙下肢挫
    傷右手肘挫傷右手第4、5指間撕裂傷，併指間軔帶斷裂
    ，須要作復健，時間約在一至二年間，有成大醫院病患診療
    摘錄表（本院卷，104頁）可參。尤以原告時為研究所學生
    ，必造成學習不便，影響課業，衡情其精神、身體必遭受莫
    大痛苦。從而其請求被告丙○○賠償其非財產上之損失即精
    神慰藉金，自屬有據。經查原告現就讀成大研究所，九十四
    年度名下有其他所得九百九十四元及利息所得一萬八千七百
    十五元、獎金給予五千三百三十六元，並有投資四筆，被告
    丙○○為高中畢業，目前以幫人送貨為生，每月收入約二至
    三萬元，九十四年有利息所得八千三百零四元，名下則有汽
    車二部，分別為中華，二００二年份及ＢＥＮＺ，一九九五
    年份，有稅務電子閘門財產所得調件明細表各一份在卷可憑
    （本院卷，10至12頁）。本院審酌原告受傷部位為其右手重
    要部位，將影響其書寫及日常生活之便利性及兩造教育程度
    、身份、地位、經濟能力、被告丙○○所受之刑罰制裁及原
    告因此遭受精神上痛苦之程度等一切情狀，應認原告請求被
    告丙○○賠償其非財產上之損害於十五萬元之範圍內為適當
    ；至逾此金額之請求，尚嫌過高，難謂正當。
五、綜上所述，原告本於侵權行為損害賠償之法律關係，請求被
    告丙○○給付十七萬一千八百五十四元及自附帶民事訴訟訴
    狀繕本送達翌日即九十六年一月二十七日起至清償日止，按
    年息百分之五計算之利息為有理由，應予准許，逾此部分之
    請求為無理由，應予駁回。
六、原告及被告丙○○陳明願供擔保，聲請宣告假執行或免為假
    執行，經核原告勝訴部分，合於法律規定，爰分別酌定相當
    之擔保金額宣告之；原告其餘假執行之聲請，因訴之駁回而
    失所依據，不予准許。
七、結論：本件原告之訴，為一部有理由，一部無理由，並依民
    事訴訟法第三百八十五條第一項前段、第七十九條但書、第
    三百九十條第二項、第三百九十二條，判決如主文。
中　　華　　民　　國　　96　　年　　7 　　月　　24　　日
                  民事第三庭    法  官孫玉文
右為正本係照原本作成。
如對本判決上訴，須於判決送達後廿日內向本院提出上訴狀
中　　華　　民　　國　　96　　年　　7 　　月　　24　　日
                                書記官蘇玟心
